臺灣臺北地方法院民事判決
109年度訴字第3393號
原      告  瑞太福科技股份有限公司

法定代理人  陳光昌  
訴訟代理人  張順淵  
            胡倉豪律師
被      告  達運光電股份有限公司

法定代理人  陳碧霜  
訴訟代理人  陳雅玲  
            陳鴻興  
            陳亞澤  
            牟永華  
            張勝傑律師
上列當事人間請求給付貨款等事件，本院於民國111年2月23日言
詞辯論終結，判決如下：
    主  文
一、被告應給付原告新臺幣129萬5,629元，及自民國109年4月14
    日起至清償日止，按週年利率5％計算之利息。
二、原告其餘之訴駁回。
三、訴訟費用由被告負擔60％，餘由原告負擔。
四、本判決第一項於原告以新臺幣44萬元為被告供擔保後，得假
    執行；但被告如以新臺幣129萬5,629元為原告預供擔保，得
    免為假執行。　　　　
五、原告其餘假執行之聲請駁回。　　　　　　　　　　　
    事實及理由
壹、程序部分：
　　按當事人得以合意定第一審管轄法院，但以關於由一定法律
    關係而生之訴訟為限；前項合意，應以文書證之，民事訴訟
    法第24條定有明文。經查，本件依兩造所簽採購暨品質合約
    書（下稱系爭合約）第14條約定（見本院卷㈠第122頁），兩
    造合意以本院為第一審管轄法院，故本院有管轄權。　
貳、實體部分：
一、原告主張：
　㈠兩造於民國102年2月7日簽立為期3年、如未表示不續約即自
    動延長期間之系爭合約，約定由被告以訂單方式向原告採購
    PCB板，PCB板並應符合被告之要求規格，期間被告陸續向原
    告訂購PCB板，屆期後兩造均未表示不續約，系爭合約自動
    延長至108年間。被告於系爭合約簽立前已將RD Gerber圖面
    （下稱系爭圖面）交付原告，依該內容所示，原告交付之PC
    B板銅箔厚度僅須達47.9µm即1.88mil即可，惟原告從寬認定
    以61.7µm即2.429mil為約定標準。
　㈡被告於108年5月至108年11月間，陸續向原告訂購PCB板，約
    定貨款金額共計新臺幣（下同）174萬3,479元，原告並已將
    該批PCB板成品（下稱系爭貨品）交付被告。詎被告嗣以系
    爭貨品成品異常拒絕付款，並終止系爭合約，取消採購單號
    0000000000、0000000000、0000000000、0000000000、0000
    000000號訂單（下合稱系爭5筆訂單），致原告受有半成品
    及成品損失19萬4,889元。惟系爭貨品確符前開規格，被告
    即應依系爭合約第3條、民法第367條給付貨款174萬3,479元
    （請求擇一為有利判決），另依系爭合約第12條第4項約定
    賠償原告損失19萬4,889元等語。
　㈢並聲明：⒈被告應給付原告174萬3,479元，及自起訴狀繕本送
    達翌日起至清償日止，按週年利率5％計算之利息。⒉被告應
    給付原告19萬4,889元，及自起訴狀繕本送達翌日起至清償
    日止，按週年利率5％計算之利息。⒊願供擔保請准宣告假執
    行。　　
二、被告辯以：
　㈠依兩造約定之系爭圖面所示，原告交付之PCB板材質應符合IP
    C-4101規定，加工後驗收標準須符合IPC-A-600規定，是原
    告交付PCB板銅箔厚度原應符合IPC-A-600規定中2oz之加工
    後最小表面導體厚度（1級和2級）78.7µm即3.09mil，惟因I
    PC-A-600規定同時註記「除非採購文件另有規定，加工後最
    小總導體厚度（銅箔加上銅鍍層）應滿足表3-1的規定」，
    既採購文件另約定材質標準為IPC-4101規定，故本件履約過
    程中，被告係從寬認定PCB板至少須達IPC-4101規定中銅箔
    重量2oz之標準厚度為68.6µm即2.7mil。
　㈡惟系爭貨品部分未達上開規格，對被告及被告客戶而言即屬
    全部未達規格，須整批回收重新加工，被告因而支出215萬2
    ,989元，而得依民法第360條、第227條第1項、第2項、系爭
    合約第6條第8項、第7條第2項第3款對原告請求損害賠償，
    爰於本件擇一對原告系爭貨品貨款債權174萬3,479元抵銷。
　㈢另系爭合約第12條第4項約定僅適用於單方終止契約之情形，
    而本件係因原告交付之系爭貨品不符規格及品質而經雙方合
    意終止，且原告非無過失之一方，自無法依該約定請求損害
    賠償等語。
　㈣並聲明：⒈原告之訴及假執行之聲請均駁回。⒉願供擔保請准
    宣告免為假執行。
三、不爭執事項（見本院卷㈡第168至169頁，並依判決格式調整
    文字及順序）：
  ㈠兩造於102年2月7日簽立為期3年、如未表示不續約即自動延
    長期間之系爭合約，約定由被告以訂單方式向原告採購PCB
    板，PCB板並應符合被告之要求規格，期間被告陸續向原告
    訂購PCB板，屆期後兩造均未表示不續約，系爭合約自動延
    長至108年間。
  ㈡被告於108年5月至108年11月間，陸續向原告訂購PCB板，約
    定貨款金額共計174萬3,479元，原告並已將該批PCB板成品
    即系爭貨品交付被告。
  ㈢被告於108年11月25日寄發原證2（本院卷㈠第71頁）存證信函
    予原告，表示原告交付之系爭貨品有異常狀況，因而拒絕給
    付貨款。
  ㈣兩造間就系爭合約及系爭5筆訂單之訂購，已於被告寄發原證
    6（本院卷㈠第93至99頁）存證信函到達原告時終止。
  ㈤被告於系爭合約簽立前已將被證1-1（本院卷㈠第345頁）所示
    系爭圖面交付原告，其中記載：
　⒈註2：「材質必須依據IPC-4101規定：板材厚度詳閱VIEW A」
    。
　⒉註3：「製造依據IPC-6011及IPC-6012，類型2，等級2。允收
    則依據IPC-A-600，等級2之規定」。
　⒊VIEW A：「第一層銅厚（完成前1oz）（完成後2oz）、第二
    層銅厚（完成前1oz）（完成後2oz）」。
  ㈥兩造約定原告交付之PCB板應符合系爭圖面所定規格即「銅箔
    厚度2oz finished」，即完成成品之上層、背層之銅箔厚度
    均應符合2oz規格。
  ㈦原告在102年至107年間交予被告並經被告驗收之PCB板有銅箔
    厚度未達2.7mil之狀況。
  ㈧原告歷次出貨予被告之PCB板合格證均記載「茲證明本印刷電
    路板係依如下清單所列之材質製造，所有產品均通過電測，
    並符合IPC 6012A（或IPC 6012D）,IPC-A-600等級2及RoHs
    之標準」。
  ㈨IPC-A-600規定、IPC-4101規定內容：
　⒈IPC-A-600規定：「除非採購文件另有規定，加工後最小總導
    體厚度（銅箔加上銅鍍層）應滿足表3-1的規定」，該表3-1
    中銅箔重量1oz之加工後最小表面導體厚度（1級和2級）為4
    7.9µm即1.88mil，2oz之加工後最小表面導體厚度（1級和2
    級）為78.7µm即3.09mil。
　⒉IPC-4101規定：銅箔重量2oz之標準厚度為68.6µm即2.7mil。
  ㈩兩造合意由被告提供系爭貨品中之3片PCB板作為樣品代表，
    經鑑定結果平均膜厚（1mil約等於25.4µm）為：編號1914之
    上層約2.5mil、背層約2.3mil、編號1940之上層約2.8mil、
    背層約2.8mil、編號1944之上層約2.9mil、背層約2.9mil。
  被告同意原告對被告有系爭貨品之貨款債權174萬3,479元。
  如原告得依系爭合約請求被告就單方終止契約負損害賠償責
    任，被告對原證10（本院卷㈠第307頁）之損害金額及計算方
    式不爭執。
四、本院之判斷：　　
　㈠兩造約定PCB板銅箔厚度應為68.6µm即2.7mil：
　⒈查兩造約定原告交付之PCB板應符合系爭圖面所定規格即「銅
    箔厚度2oz finished」，即完成成品之上層、背層之銅箔厚
    度均應符合2oz規格乙節，為兩造所不爭執（不爭執事項㈥）
    ，再依系爭圖面之記載（見不爭執事項㈤），可知兩造約定
    以IPC-4101規定作為材質依據、以IPC-A-600規定作為驗收
    依據，則本件PCB板完成成品應有之「銅箔厚度2oz finishe
    d」規格，原應為IPC-A-600規定2oz之加工後最小表面導體
    厚度（1級和2級）為78.7µm即3.09mil（見不爭執事項㈨、本
    院卷㈠第265頁），此節亦與證人即被告研發中心副理曾文昭
    證述（見本院卷㈡第82至84頁）相符，應堪認定無誤。再IPC
    -A-600規定：「除非採購文件『另有規定』，加工後最小總導
    體厚度（銅箔加上銅鍍層）應滿足表3-1的規定」、IPC-410
    1規定：銅箔重量2oz之標準厚度為68.6µm即2.7mil（見不爭
    執事項㈨、本院卷㈠第265、357頁），是被告執上開書面及規
    定內容，辯稱：因採購文件另約定材質標準為IPC-4101規定
    ，故本件履約過程中係從寬認定PCB板至少須達該規定中銅
    箔重量2oz之標準厚度為68.6µm即2.7mil等節，洵屬有據，
    是兩造約定PCB板銅箔厚度應為68.6µm即2.7mil。
　⒉原告固主張：兩造約定之銅箔厚度2oz係指IPC-A-600規定表3
    -1起始銅箔2oz之銅絕對最小值61.7µm即2.429mil，且由被
    告前驗收之PCB板曾有銅箔厚度未達2.7mil之狀況（見不爭
    執事項㈦），可知兩造約定者非2.7mil云云。惟系爭圖面所
    定規格為「完成成品」應達銅箔厚度2oz（見不爭執事項㈥）
    ，且兩造係以IPC-A-600規定作為驗收標準，即該規定係檢
    視「加工後成品」之依據，原告以該規定表3-1之2oz起始銅
    箔「加工前」最小銅厚值（見本院卷㈡第29頁）為據，已與
    前開規定文意顯有出入。再系爭合約第7條第3項約定：「乙
    方（即原告）之瑕疵擔保責任，並不因甲方（即被告）完成
    驗收或收受本產品而視為免除。」（見本院卷㈠第119頁），
    則被告固曾收受銅箔厚度未達2.7mil之PCB板，或出於驗收
    失誤、或因上開規定而經驗收人員認定無礙而收受等，均有
    可能，而無法單憑該節推論原告主張屬實。況原告於本件原
    主張銅箔厚度係依「IPC-A-600規範3.2.3條」所載重量2oz
    之銅厚最小絕對值欄61.7µm（見本院卷㈠第309、316頁）；
    嗣又主張應以材料起始銅厚1oz為準，即依IPC-A-600規定表
    3-1中銅箔重量1oz之加工後最小表面導體厚度（1級和2級）
    為47.9µm即1.88mil（見本院卷㈠第377頁）；後再改稱為免
    兩造對銅箔厚度2oz約定有爭執，從寬以IPC-A-600規定表3-
    1起始銅箔2oz之銅絕對最小值61.7µm即2.429mil為認定標準
    （見本院卷㈡第29、151頁），其主張迭有反覆，實屬有疑，
    復與系爭圖面內容及IPC-A-600規定、IPC-4101規定文意均
    有不符，洵無足採。
　㈡原告得請求貨款129萬5,629元本息：　
　⒈按系爭合約第3條約定：「…付款條件：本產品依甲方驗收標
    準驗收合格後，雙方同意依甲方之付款流程或訂單所載之付
    款方式，支付訂單上所載之貨款予乙方。」（見本院卷㈠第1
    17頁）。而本件被告同意原告對被告有系爭貨品之貨款債權
    174萬3,479元（見不爭執事項），惟認得以對原告之損害
    賠償債權為抵銷，是本件原告得請求被告給付系爭貨品貨款
    之金額，即係扣除被告債權後之金額。
　⒉又按因可歸責於債務人之事由，致為不完全給付者，債權人
    得依關於給付遲延或給付不能之規定行使其權利；因可歸責
    於債務人之事由，致給付不能者，債權人得請求賠償損害；
    二人互負債務，而其給付種類相同，並均屆清償期者，各得
    以其債務，與他方之債務，互為抵銷，民法第227條第1項、
    第226條第1項、第334條第1項前段分別定有明文。查兩造約
    定PCB板銅箔厚度應為68.6µm即2.7mil，而本件依鑑定結果
    比例計算（見不爭執事項㈩），系爭貨品有3分之2達2.7mil
    、3分之1未達2.7mil，是被告就系爭貨品3分之1未符規格部
    分所因而支出之費用，即係因原告不完全給付所致損害，而
    得依前開規定請求損害賠償，並進而與系爭貨品貨款互為抵
    銷。至被告固稱：對被告及被告客戶而言，相當比例未達規
    格即須全部加工，且系爭合約第6條第8項合約精神亦應為此
    解釋云云。惟系爭合約第6條第8項係約定：「在乙方應負保
    固責任期間，乙方所交付之物如有因可歸責於乙方之劣工或
    窳料而導致損壞者，甲方有權將該部分之損害賠償及貨款扣
    減之數額，自其應給付予乙方之貨款扣抵之，或另行求償。
    」（見本院卷㈠第119頁），難認有約定何等比例未達規格即
    認全部均未達規格之意涵，且遍查系爭合約亦無相關約定，
    再被告與其客戶另有何約定，亦與系爭合約履行無涉，則被
    告非以3分之1比例、而以全部重新加工所支出費用據而計算
    抵銷金額部分，尚無所據。
　⒊被告稱因系爭貨品不符規格，經其客戶即訴外人美國ACI公司
    於美國當地進行重新加工後，向其請求加工之人力成本、當
    地寄件運費等費用共美金3萬元、1萬7,000元，換算為新臺
    幣共計145萬7,000等節，業據提出ACI公司各於109年6月30
    日、110年9月30日開立之折讓單為證（見本院卷㈠第279頁、
    卷㈡第183頁），各依該時美金兌換新臺幣之匯率29.23元、2
    7.45元計算後，總計為134萬3,550元（計算式：3萬×29.23＋
    1萬7,000×27.45＝134萬3,550），而系爭貨品僅有3分之1未
    符規格，因認該未符規格致生之費用係134萬3,550元之3分
    之1即44萬7,850元。至被告就美金兌換新臺幣之匯率以31元
    計算，未說明其依據，復超過該3分之1金額部分，亦無理由
    。
　⒋又被告另稱其因系爭貨品不符規格自行重新加工花費47萬4,2
    87元、22萬1,702元部分，固據提出工時與費用統計表、產
    品驗證人力工時統計明細表、運費單據等（見本院卷㈠第287
    至275頁、卷㈡第185頁），惟上開統計表、明細表為被告自
    行製作之明細，且經原告爭執與系爭貨品無涉，暨考量倘已
    由ACI公司重新加工，被告應無自行再重新加工而支出人力
    費用及運費之必要等節，本件被告既未進一步提出舉證，尚
    難逕以之認定其確支出該部分費用而受有損害。
　⒌綜上，被告得對原告主張之民法第227條第1項不完全給付損
    害賠償債權金額共計44萬7,850元（至被告就同一金額主張
    同時構成民法第360條、第227條第2項、系爭合約第6條第8
    項、第7條第2項第3款損害賠償債權，請求與上開規定擇一
    認定抵銷部分，因未能為更有利之認定，爰無論究必要），
    則經與原告之系爭貨品貨款債權174萬3,479元互為抵銷後，
    原告尚得請求被告給付129萬5,629元（計算式：174萬3,479
    －44萬7,850＝129萬5,629）。
　⒍末按給付無確定期限者，債務人於債權人得請求給付時，經
    其催告而未為給付，自受催告時起，負遲延責任。其經債權
    人起訴而送達訴狀，與催告有同一之效力；又遲延之債務，
    以支付金錢為標的者，債權人得請求依法定利率計算之遲延
    利息；應付利息之債務，其利率未經約定，亦無法律可據者
    ，週年利率為5％，此觀民法第229條第2項、第233條第1項前
    段、第203條規定甚明。則原告請求自起訴狀繕本送達被告
    翌日即109年4月14日起（見本院卷㈠第135頁），起算法定遲
    延利息，並無不合。　
　㈢原告不得請求終止契約之損害賠償：
　　系爭合約第12條第4項約定：「本合約終止後，除本合約特
    別規定外，無過失之一方除得依相關法令規定及本合約之約
    定行使其權利外，並得向他方請求賠償因本合約終止所受之
    損害。」（見本院卷㈠第121頁）。原告固主張其因被告終止
    系爭合約，受有系爭5筆訂單之半成品及成品損失19萬4,889
    元，而得依上開約定請求賠償云云，惟原告交付之PCB板有
    不符約定銅箔厚度情事，業如前陳，原告既非屬該約定所定
    無過失之一方，則其依前開約定請求被告給付19萬4,889元
    ，自屬無據。　　
五、結論：
　㈠兩造約定PCB板銅箔厚度應為68.6µm即2.7mil，被告以系爭貨
    品3分之1未達規格所生民法第227條第1項不完全給付損害賠
    償債權44萬7,850元抵銷後，原告尚得依系爭合約第3條約定
    請求被告給付貨款129萬5,629元本息。又原告非屬無過失之
    一方，無從依系爭合約第12條第4項約定請求損害賠償。從
    而，原告依系爭合約第3條約定，請求被告給付129萬5,629
    元，及自109年4月14日起至清償日止，按週年利率5％計算之
    利息，為有理由，應予准許，逾此範圍，為無理由，應予駁
    回。
　㈡就原告勝訴部分，兩造陳明願供擔保聲請宣告假執行及免為
    假執行，核無不合，爰各酌定相當之擔保金額宣告之；至原
    告敗訴部分，其假執行聲請因訴之駁回而失所依據，不應准
    許。
六、本件事證已臻明確，兩造其餘攻防方法及所用證據，經斟酌
    後認均不足以影響本判決之結果，爰不逐一論列，附此敘明
    。
七、訴訟費用負擔之依據：民事訴訟法第79條。
中　　華　　民　　國　　111 　年　　3 　　月　　11　　日
　　　　　　　　　民事第九庭  法　官　　梁夢迪
以上正本係照原本作成。
如對本判決上訴，須於判決送達後20日內向本院提出上訴狀。如
委任律師提起上訴者，應一併繳納上訴審裁判費。
中　　華　　民　　國　　111 　年　　3 　　月　　11　　日
                              書記官　　石勝尹